【裁判字號】    99,審救,105
【裁判日期】    991028
【裁判案由】    訴訟救助
【裁判全文】
臺灣高雄地方法院民事裁定             99年度審救字第105號
聲  請  人  甲○○
上列聲請人與相對人丙○○、丁○○、乙○○間給付工程款等事
件，聲請人聲請訴訟救助，本院裁定如下：
    主  文
聲請駁回。
    理  由
一、按當事人無資力支出訴訟費用，且非顯無勝訴之望者，依民
    事訴訟法第107 條規定，法院固應依聲請准予訴訟救助，惟
    此項請求救助之事由，依同法第109 條第2 項之規定，應提
    出能即時調查之證據以釋明之（同法第284 條規定參照）。
    是法院調查聲請人是否無資力支出訴訟費用、是否非顯無勝
    訴之望，專就聲請人提出之證據為之，如聲請人並未提出證
    據，或依其提出之證據，未能信其主張為真實，即應將其聲
    請駁回，無依職權調查或定期命補正之必要。
二、聲請意旨略以：聲請人因工程款遭相對人盜領課扣，致生意
    失敗，目前在待業中，實無能力支付裁判費新台幣（下同）
    52,985元，惟聲請人乃翰昌工業股份有限公司（下稱翰昌公
    司）之實際負責人，為由相對人乙○○擔任實際負責人之明
    成營造工程有限公司（下稱明成公司）施作瀝青混凝土鋪築
    工程（下稱系爭工程），並將翰昌公司之公司章、負責人印
    章、公司營利事業登記證及92年度瀝青工業會員證（以下合
    稱系爭證件）交付相對人即明成公司之總經理丙○○保管，
    詎明成公司於聲請人就系爭工程開立面額350 萬元之發票請
    款後，竟拒不付款，聲請人始查悉丙○○施用詐術自聲請人
    取得系爭證件後，逕與乙○○及相對人即明成公司會計丁○○勾串盜領翰昌公司之應領工程款350 萬元等情，是聲請人
    就前開糾葛係有勝訴之望，爰依民事訴訟法第107 條、第10
    9 條規定聲請准予訴訟救助等語。
三、聲請人固提出97、98年度綜合所得稅各類所得資料清單及高
    雄市三民區公所99年8 月16日高市三區社字第0990015552號
    函，以釋明其於97、98年度均無工作收入，目前仍在待業中
    ，並無資力支出訴訟費用。但查：
  (一)按起訴應以訴狀表明當事人及法定代理人，提出於法院為之
    ，民事訴訟法第244 條第1 項第1 款定有明文。次按原告之
    訴有起訴不合程式者，法院應以裁定駁回，民事訴訟法第24
    9 條第1 項第6 款前段亦有明定。惟聲請人起訴迄未查報相
    對人丁○○之年籍地址，無從確認當事人年籍及當事人能力
    之有無，其對丁○○之訴訟已有起訴不合程式之情事存在，
    要難謂有勝訴之望。
  (二)再依聲請人起訴狀附本院98年度訴字第850 號丙○○、張興
    國及聲請人違反商業會計法等案件刑事判決所載，聲請人於
    92年4 月間明知翰昌公司承攬明成公司系爭工程之實際銷售
    額（含稅）僅875,000 元，卻基於幫助明成公司逃漏稅之犯
    意，與乙○○、丙○○結算工程款後，由聲請人交付翰昌公
    司所開立之統一發票供不知情之丁○○於92年4 月10日製作
    銷售額3,333,333 元、營業稅166,667 元，合計350 萬元之
    發票，以供作償還乙○○、丙○○虛開發票供翰昌公司扣抵
    營業稅之用，幫助明成公司逃漏營業稅捐（見本院99審訴字
    第1941號卷第5 頁）等情以觀，足見系爭工程承攬契約之當
    事人為翰昌公司與明成公司，並非成立於聲請人與乙○○、
    丙○○之間，聲請人則以虛開350 萬元發票供張三興丙○○
    使用之方式，作為張三興、丙○○協助翰昌公司逃漏稅之代
    價，尚難認相對人有何勾串盜領翰昌公司工程款情事，聲請
    人復未提出其他足供即時調查之證據，以釋明其非顯無勝訴
    之望，揆諸首揭規定及說明，本件聲請於法不合，應予駁回
    。
四、綜上所述，聲請人聲請訴訟救助係無理由，應予駁回，爰裁
    定如主文。
中    華    民    國    99    年    10    月    28    日
                  民事第二庭  法  官  賴文姍
正本係照原本作成。
如對本裁定抗告須於裁定送達後10日內向本院提出抗告狀，並繳
納裁判費新臺幣1,000元。
中    華    民    國    99    年    10    月    28    日
                              書記官  賴朱梅

司法院資訊處製作；財團法人民間司法改革基金會備份。
